【裁判字號】    92,交聲,45
【裁判日期】    921027
【裁判案由】    違反道路交通管理處罰條例聲明異議
【裁判全文】
臺灣花蓮地方法院交通事件裁定                      九十二年度交聲字第四五號
    原處分機關  交通部公路總局臺北區監理所花蓮監理站
    異  議  人  甲○○
    即受處分人
右列受處分人因違反道路交通管理處罰條例案件，對於交通部公路局台北區監理所花
蓮監理站中華民國九十二年八月十二日所為之處分（原處分案號：花監五字第裁四四
─Ｐ00000000號）聲明異議，本院裁定如左：
        主  文
異議駁回。
        理  由
一、按汽車行駛有損毀或變造汽車牌照、塗抹污損牌照，或以以安裝其他器具之方式
    ，使不能辨認其牌號者，處汽車所有人新臺幣（下同）二千四百元以上四千八百
    元以下罰鍰，道路交通管理處罰條例第十三條第一款定有明文。
二、本件異議人甲○○所有之車號ＩＺ－六四一○號自用小客車，於民國九十二年六
    月二十九日二十一時五分，由施建男駕駛行經臺九線二五四公里處，因該車於車
    牌外框加裝藍色燈泡，於夜間無法辨識車牌，遭警攔檢並當場掣單舉發並指定應
    到案日期，經異議人申訴，原舉發單位調查後仍認異議人所有之上開車輛確有前
    揭加裝器具，使不能辨識牌號之事實，原處分機關乃依道路交通管理處罰條例第
    十三條第一款之規定於九十二年八月十二日裁處異議人罰鍰二千四百元。
三、異議意旨略以：異議人甲○○所有車號ＩＺ－六四一○號自用小客車之車牌上雖
    加裝藍色燈泡，惟觀諸警方拍攝之照片，猶能清楚辨識其車牌號碼，無礙於超速
    違規之取締，顯未達到不能辨認其車牌號碼之程度；又警方掣開之舉發違反道路
    交通管理事件通知單（下稱舉發通知單）上違規事實欄係記載「車牌外框加裝蜺
    紅燈（按應為霓虹燈之誤）」，亦非屬道路交通管理處罰條例第十三條第一款所
    禁止，因而對交通部公路總局台北區監理所花蓮監理站九十二年八月十二日花監
    五字第裁四四─Ｐ00000000號裁決書不服，爰依法聲明異議云云。
四、按警員掣單舉發違反道路交通管理處罰條例所列之違規事實，本質上為行政處分
    ，係公務員基於職務上權力，依法就特定之具體事件所為具有公法上效果之單方
    行政行為，基於公務員為公法上行為具有公信力之原則，該行政處分當可被推定
    為真正，其據以依法處分之事實認定亦為真正無誤。經查：九十二年九月二十九
    日晚間二十一時五分許，花蓮縣警察局鳳林警備隊警員林清輝、戴子榮及仲崇仁
    於臺九線上執行巡邏勤務，見車號ＩＺ－六四一○號自小客車之前車牌裝置藍色
    燈泡，無法辨識車牌，遂將上開車輛攔停，當時之駕駛人是施建男，非車主，攔
    停後發現該車前後之車牌上均裝有藍色燈泡，隨即掣單舉發，惟因底片剛好用完
    ，所以只有照到前車牌的燈泡等情，有證人即警員林清輝、戴子榮結證明確，及
    照片一幀在卷可按，而異議人亦自承該車前後車牌上之藍色燈泡係伊先生施建男
    所裝設等語，是上開車輛前後車牌既均裝置有藍色燈泡，而依當時係夜間，天色
    昏暗，藍色燈光較為刺眼之情況下，據當時執勤員警之判讀，已達不能辨認牌號
    之程度，尚非與經驗法則相違，證人即警員戴子榮雖稱該藍色燈泡的光會閃爍，
    證人即警員林清輝先證稱該藍燈係持續發光，後又證稱該藍燈在車輛停下時係持
    續發光，車輛行駛時係閃爍不定等語，與異議人所稱該藍光不會閃爍等語不一致
    ，然此應係證人作證時就燈光如何發亮之情節已記憶模糊所致，況依經驗法則，
    藍燈在夜間發光，對人之視力本較為刺激，尚不因其係持續發亮或閃爍不定，而
    有鉅大之差異，故證人就藍燈如何發光之證詞尚不影響全案情節。異議人雖以員
    警既可清楚拍攝出車牌號碼，足認其車牌並無不能辨識或違規超速無法取締之情
    事，惟道路交通管理處罰條例禁止車主以損毀或變造汽車牌照、塗抹污損牌照，
    或以安裝其他器具之方式，使不能辨認其牌號之行為，其立法目的，當不僅止於
    該等行為將造成車輛超速時，測速照相機器無法照出車號而無法取締之情形，蓋
    車牌號碼猶如汽車之身分證字號，供社會大眾辨視該車之身分，不惟在交通安全
    之預防上、犯罪追查之便捷上，均扮演相當重要之角色。員警所拍攝之照片，雖
    可清楚辨視車牌號碼，惟該照片係在車輛靜止狀態中，員警以近距離利用閃光燈
    所拍攝，其所拍攝出之照片，當然可清楚辨識車牌號碼，然此畢竟與車輛快速行
    駛中，一般人在夜間時，目視所見之情形，有莫大的不同。又道路交通管理處罰
    條例第十三條第一款之條文，雖未明白訂定「不得加裝霓虹燈」等文字，惟依法
    條前後文，即可得知只要在車牌上安裝任何器具，達到不能辨認牌號者，均在處
    罰之列，故員警在舉發通知單上記載違規事實為「車牌外框加裝蜺紅燈（按應為
    霓虹燈之誤）」，僅係將違規事實之態樣特定，並未超出法條處罰之範圍。綜上
    所述，本件事證明確，異議人上開車輛因安裝其他器具，使不能辨認牌號之事實
    堪以認定，原處分機關依道路交通管理處罰條例第十三條第一款之規定於九十二
    年八月十二日裁處異議人罰鍰二千四百元，核無違誤，本件異議人之異議為無理
    由，自應將其異議駁回。
五、據上論斷，應依道路交通案件處理辦法第十九條，裁定如主文。
中      華      民      國      九十二    年      十    月    二十七    日
                                臺灣花蓮地方法院交通法庭
                                    法  官  蘇  姵  文
右正本證明與原本無異。
如對本裁定不服，應於送達後五日內，向本院提出抗告狀。（應抄附繕本）
                                    法院書記官
中      華      民      國      九十二    年      十    月    二十七    日


司法院資訊處製作；財團法人民間司法改革基金會備份。
